臺灣雲林地方法院刑事判決　　　　　　　93年度交易字第28號
公　訴　人　臺灣雲林地方法院檢察署檢察官
被　　　告　丁○○　男　49歲.
選任辯護人　蕭敦仁律師
上列被告因過失傷害案件，經檢察官提起公訴（93年度偵字第619
號），本院判決如下：
    主  文
丁○○因過失傷害人，處有期徒刑月，如易科罰金，以佰元
折算壹日。
    事實及理由
壹、構成犯罪事實：
    一、按任何人不得利用道路堆積足以妨礙交通之物品，然丁○○竟因增建屋舍之便利，疏於注意，於民國92年6 月
        30日上午5 時許，將所購建築用沙堆，堆置在雲林縣崙
        背鄉大有村292 之5 、292 之6 號住宅前方道路，占據
        慢車道及部分快車道路面，而僅於該沙堆上方插上紅色
        旗子1 面，適同日上午5 時55分許，乙○○駕駛台灣化
        學纖維股份有限公司所有車牌號碼7G─270 號曳引車附
        掛、車牌號碼S5─27號聯結槽車，由麥寮往崙背方向（
        西向東）行經該處，亦未注意車前狀況，待接近沙堆前
        10公尺左右，始發現沙堆，車前碾過沙堆，乃緊急左駛
        ，致車胎失速打滑，撞擊附近民宅後翻覆，因而受有右
        側踝骨骨折、頭部外傷併上唇撕裂傷、右側顴骨弓骨折
        之傷害。本件車禍發生後，丁○○於警方人員到場處理
        ，尚未知悉犯罪人時，坦承其為堆放沙堆之人，而接受
        裁判。
    二、案經被害人乙○○訴由臺灣雲林地方法院檢察署檢察官
        偵查起訴。
貳、認定犯罪事實所根據的證據及理由：
    一、按任何人不得利用道路堆積、放置足以妨礙交通之物品
        ，道路交通安全規則第140 條第1 款定有明文。
    二、被告於本院審理時坦承於上開時、地堆放沙堆，占據慢
        車道及部分快車道路面（約10公分）。《審理卷第135
        頁正面》，可證被告確有於道路堆置足以妨礙交通之物
        品。而依當時之情況，被告於沙堆上方有插旗子1 面。
        可悉，被告事先知悉沙堆係足以妨礙交通之物品，不得
        任意堆積，否則會造成車禍之發生，又此為一個有良知
        與理性而小心謹慎之人，處於行為人同一情狀下，可預
        見結果之發生，且此結果之發生又未超出一般人生活經
        驗外，又無不能注意之情事，被告竟疏未注意及此，自
        有過失。
    三、診斷證明書1 紙，可證告訴人因本件車禍之發生，受有
        因而受有右側踝骨折、頭部外傷併上唇撕裂傷、右側顴
        骨弓骨折等傷害。
    四、照片25張、道路交通事故調查表(一)、(二)、現場圖，可證
        被告於道路放置沙堆，並有部分侵入快車道，告訴人駕
        車行經該處後，碾過沙堆，並緊急往左閃避，致車胎失
        速打滑失控翻車。
    五、告訴人乙○○於警詢、偵查時指訴及本院審理之證述，
        可證其駕駛曳引車，行經上開地點，碾過沙堆後，緊急
        往左閃躲，致車胎失速打滑，撞擊附近民宅後翻覆後受
        傷，本件車禍發生，告訴人所受之傷害，與被告於道路
        堆置沙堆間，應有相當之因果關係。
        (一)乙○○92年7月13日警詢筆錄：
          我於92年6月30日上午5時50分，駕駛車號7G─270
            大貨車由麥寮往大有方向（西向東）在大有村292
            之7 號前看到有一堆東西，我趕快閃避，車頭有閃
            過，但車身沒閃過，而翻車撞到民宅。
          約距於沙堆前10公尺看到沙堆，沒有踩煞車，因已
            來不及，沒有看到任何警告標誌。
          砂堆位置大概佔快車道3分之2。
        (二)乙○○92年10月16日檢察官面前筆錄：
          沙堆被對面樓房之影子覆蓋住，所以沒有看到沙堆，
          對向當時沒有車輛，我同事說警方來處理前才放置警
          示標誌。
        (三)乙○○93年12月1日審理時法官面前筆錄：
          當天我上班，由西往東，行經大有村時，發現馬路
            的正（前方）有土（沙）堆，發現距離太短，我就
            馬上閃，但仍然閃避不及。
          我車子右側壓過土（沙）堆，我已經盡力向左打，
            因我要閃過那堆土（沙），並控制車子不要翻車，
            我左轉之後車子就已經失控。
          因為我的車子重心比較高，如果急速搖擺的話，會
            造成翻車。
、對於被告辯解，本院判斷：
    一、訊據被告丁○○對於其在上揭時、地，堆置沙堆，及告
        訴人乙○○車輛經過沙堆堆置地點，碾過沙堆後翻車受
        傷之事實坦承不諱，惟辯稱：我沒有過失，我房子增建
        ，因沙子馬上要用，我沙堆堆置只有侵入快車道10公分
        而已，倒沙之後我就放置三角警示牌、板模，沙堆上面
        還有插上警示旗等語。被告之選任辯護人則為被告辯護
        稱，被告於沙堆上面立有很明顯的旗子，接近沙堆的位
        置，如同故障車輛般豎立三角錐，甚至用板模立起來，
        只要在三角錐外圍行駛的話，即使稍微碰到沙堆的外圍
        ，也不會有任何影響，因沙堆之材質是軟細沙，曳引車
        縱使壓及（沙堆）凸出的外緣部分，依車身重量，通過
        軟細沙，也不會發生翻車之情況；本件會發生車禍，不
        是沙堆的問題，是因為乙○○根本沒有注意前面之沙堆
        ，看到沙堆時馬上打左轉，以致造成操控不當，是這個
        原因造成車禍，告訴人曳引車之所以會翻車，因而受傷
        ，與沙堆之堆置沒有相關因果關係云云。
    二、對於被告辯解，本院認為不能採信，理由如下：
        (一)被告所堆置沙堆之外緣，不只侵入快車道10公分而已
          ，此從從照片（他字卷第44頁上方照片），沙堆塌
          陷處之縱切面係在快車道內，插於沙堆之旗子因而傾
          斜，合理之推論，應是告訴人車輛衝撞或碾壓沙堆之
          點，導致沙堆塌陷之處。據此，該塌陷處之縱切面係
          在快車道內，則沙堆邊緣侵入並占據快車道路面當更
          多於此。坍塌後之沙堆邊緣僅距路中心線0.8 尺以
          觀，沙堆堆置處之外緣，應不只侵入快車道10公分而
          已，被告辯稱沙堆邊緣僅侵入快車道約10公分而已，
          難以採信。如此大量堆置沙堆於道路，顯然妨礙交通
          ，已對往來車輛造成危險，應有過失。
        (二)被告雖有於堆置之沙堆上方插旗子1面，但未於沙堆
          之前方放置任何明顯可見之警示標誌，從遠處看尚不
          足以提醒路過之車輛注意前方有沙堆，自有過失。被
          告未於沙堆前方設置醒目之警示標誌等情，已據告訴
          人指訴綦詳，另外證人甲○○於檢察官偵訊時證稱
          ：「有旗桿1 支插在靠近外側車道的沙堆上，未看到
          三角型警示錐，我行車的方向與告訴人是相反方向，
          我將車子開到前方停車後回頭經過照片中放置三角型
          的警示錐的地方，並未看到警示錐。」；又於本院審
          理時證稱：「當天大約6 點左右，下完貨要回公司經
          過這個地點（由崙背往麥寮），車停放超過那四棟建
          築物（他字卷第45頁上方照片，即本案沙堆堆置處）
          在往麥寮的方向路邊停車，下車後，走到乙○○停車
          （翻車）的位置，當時看到沙堆上有如照片上所示的
          旗子（他字卷第44頁上方照片），但行經現場略圖以
          及他字卷第45頁所示的照片那四棟建築物前，並未注
          意建築物前立有模板及三腳架的警示標誌；共經過該
          處2 次，因為乙○○卡在他車子，我將車頭與子車分
          開，開車頭往乙○○的方向，即撞民宅的地方將他拉
          出來，當時沒有看到警示錐，第1 次我是用走的，沒
          有往那個方向注意看，第2 次是用開車的沒有看到。
          」等語，證人並當場於影印之現場圖《審理卷第138
          頁，圖示正確，惟方位誤載，指北的箭頭應朝下。》
          繪出開車經過車禍地點後其車輛停放位置，及停妥車
          後前去探視告訴人之路徑，依證人甲○○所述，及所
          繪停車地點與照片所示三角型警示錐放置相當接近以
          觀，其迴車後開車過去，要把卡在車子的乙○○拉出
          來時，應該會注意到沙堆前是否有三角型警示錐之設
          置。其稱沒有看到三角錐，應屬可信。雖其於辯護人
          請求法院補充詢問時再稱，當時是否往照片所示4 棟
          建築物方向觀看之情節，稱已不記得等語，然其堅稱
          在檢察官面前有說過「我將車子開到前方停車後，回
          頭經過照片中放置三角型的警示錐的地方，並沒有看
          到警示錐。」這樣的話，其於檢察官訊問時距案發時
          間較近，記憶應當清晰，且無不合理，要屬可信。
          再者，從他字卷第44頁下方照片，所示板模及三角型
          警示錐放置處貼進快車道之白線放置，有一部分在快
          車道內（辯護人辯護意旨狀稱係侵入0.3 公尺），從
          三角錐放置處往崙背方向（東向）看去，沙堆在前方
          ，沙堆塌陷處之縱切面也是在快車道內，業如前述，
          且比對相關照片，沙堆坍塌處之縱切面，核與三角錐
          放置位置相當。倘告訴人駕車行經板模及警示錐放置
          處時，若當時路邊有放置板模及警示錐，告訴人看到
          後理應往左避開，要無避開後，再往右碾過或衝撞到
          前方沙堆邊緣之可能；若未避開板模及警示錐，直行
          後則應先撞到板模及警示錐再碾過或衝撞沙堆，才符
          常情。惟照片顯示三角錐並未被撞倒。據此，告訴人
          及證人甲○○證稱路邊未放置警示錐等情，均屬可信
          ，該處所設之板模及警示錐要係車禍發生後被放置，
          已可認定。被告辯稱沙堆放置後就放置三角警示牌、
          板模云云，顯不可採。
        (三)告訴人於本院證稱：「當天我上班，由西往東，行經
          大有村時，發現馬路的正前方有土（沙）堆，發現距
          離太短，我就馬上閃，但仍然閃避不及。我車子右側
          壓過土（沙）堆，我已經盡力向左打，因我要閃過那
          堆土（沙），並控制車子不要翻車，我左轉之車子就
          已經失控。」等語。按常理，沙堆傾倒時，外緣不可
          能形成平整之直線，而係不規則之形狀，告訴人車子
          右前輪應該是碾過沙量較少的軟細沙，但車身無法完
          全閃避隨後成堆之沙堆，因此緊急往左閃避，造成失
          控翻車，若無沙堆之阻礙，告訴人全部車身應該可安
          全通過，要無再閃避沙堆之理。是以，被告堆置之沙
          堆，要已妨礙告訴人往前行之動向灼然明甚。被告將
          沙堆之不當堆置佔用道路，與本件車禍之發生自有相
          當因果關係。
肆、本院對其餘事項之判斷：
    (一)至於證人戊○○於本院雖證稱：當時由東向西行走，從我
      的方向沙堆是放在馬路白線外，沙堆差距10公分就接近快
      車道，車禍一發生，我停了2 、3 秒，就走過來看，有看
      到三角錐，三角錐距離沙堆大約10公尺云云，惟被告自承
      沙堆超過快車道約10公分，與證人證述沙堆未在快車道白
      線內不符，已有可疑。再者，證人戊○○證稱當時與車禍
      現場距離50公尺，車禍發生時所站位置距三角錐警示牌約
      60公尺，參酌其於現場圖（審理卷第138 頁）所繪騎機車
      經過時所站位置係在告訴人翻車處前，當時注意力應在於
      車禍之發生，能否看清楚遠在60公尺外之三角錐，要屬疑
      問？何況從證人之行向只能看到板模，至於放置於板模背
      面三角警示錐能否看到，則屬可疑，難以採信，不足以為
      被告有利之認定。
    (二)臺灣省車輛行車事故覆議鑑定委員會92年12月15日府覆議
      字第9221017 號函之主旨雖以「台端駕車肇事案，經本會
      第1988次（12月12日）會議依警方跡證資料研議結論，照
      原鑑定意見，請參考。」，而維持原臺灣省嘉雲區車輛行
      車事故鑑定委員會嘉鑑字第921053號鑑定意見書，認「乙○○駕駛自大貨車，未注意車前狀況，為肇事主因；丁○○未依規定申請，占用部分快車道堆放砂堆，影響行車安
      全，為肇事次因。」，其佐證資料係根據警示牌置於慢車
      道內，乙○○右側輪胎痕明顯在快車道內，因此證明砂堆
      肇事前已堆放在快車道內；並參考兩造筆錄．．．等研判
      。但本院已詳為說明三角警示錐是車禍後放置，有關於警
      示錐車禍前放置於沙堆前，與事實不符，不予採用，附此
      敘明。
   (三)起訴書認被告違反道路交通管理處罰條例第82條第1 項第1
     款在道路堆積、放置或拋擲足以妨礙交通之物者，認為被
     告有過失云云，然而該條項是規範於道路堆積、放置或拋
     擲足以妨礙交通之物者之行政處罰，尚非法令所規範行為
     人客觀上應負注意義務之規定，起訴意旨，容有誤會。
伍、論罪科刑之理由：
    (一)核被告所為，係犯刑法第284 條第1 項前段之普通過失傷
      害罪。
    (二)本件車禍發生後，被告曾參與救護告訴人乙○○，警察過
      來時問沙子何人所有時，被告回答是其所有，業據被告供
      明，應屬可信。其於上開地點向到場處理之警員，尚未知
      悉犯罪人時，坦承其為堆放沙堆之人，而接受裁判，符合
      自首之要件，縱使被告事後又為與自首時不相一致之陳述
      ，甚至否認犯罪，仍不能動搖其自首效力。（最高法院70
      年度台上字第6819號判決參照），依上開最高法院判決意
      旨，仍應刑法第62條前段之規定，減輕其刑。
    (三)被告無犯罪前科，素行良好，有被告之臺灣高等法院被告
      全國前案紀錄表1件可稽。
    (四)被告於本件車禍發生後，先於92年2 月9 日主動向雲林縣
      崙背鄉調解委員會聲請調解，然而調解不成立，有該調解
      委員會調解不成立證明書可參，本案93年12月1 日審理時
      被告當庭表明會再次聲請調解，請求展期，告訴人乙○○
      也答應參與調解，和解條件為台化公司出具書面保證書，
      關於車損及屋損部分，不再向其求償，另外被告要賠償20
      萬元，但是告訴人事後卻未前去調解，只表示對大家造成
      困擾表示歉意，並稱之前談和解時是在職，後來離職才提
      出調解，時空已不同云云，可見被告確有和解之誠意，本
      件無法達成和解，非可歸咎於被告，被告事後欲彌補損害
      之發生之作為，尚屬積極。
   (五)本院審酌被告過失之程度較重，為肇事之主因、告訴人所
     受之傷害情況，及被告育有2 子、1
     定，學歷國中夜間部畢業等一切情狀，量處如主文所示之
     刑，並諭知得易科罰金之折算標準。
陸、適用法律依據：
    (一)刑事訴訟法第299條第1項前段。
    (二)刑法第284條第1項前段、第62條前段、第41條第1項前段
      。
    (三)罰金罰鍰提高標準條例第1條前段、第2條。
本案經檢察官丙○○到庭執行職務。
中　　華　　民　　國　　94　　年　　4 　　月　　27　　日
                  刑事第五庭    審判長法  官 陳定國
                                      法  官 廖淑華
                                      法  官 李明益
以上正本證明與原本無異。
如不服本判決，應於判決收受後10日內，向本院提出上訴狀（須
附繕本）。
                                      書記官 蘇靜怡
中　　華　　民　　國　　94　　年　　4 　　月　　27　　日
附錄本案論罪科刑法條全文
中華民國刑法第284條
因過失傷害人者，處六月以下有期徒刑、拘役或五百元以下罰金
，致重傷者，處一年以下有期徒刑、拘役或五百元以下罰金。
從事業務之人，因業務上之過失傷害人者，處一年以下有期徒刑
、拘役或一千元以下罰金，致重傷者，處三年以下有期徒刑、拘
役或二千元以下罰金。
